【裁判字號】    90,重訴,6
【裁判日期】    900530
【裁判案由】    違反槍砲彈藥刀械管制條例等
【裁判全文】
臺灣高雄地方法院刑事判決                              九十年度重訴字第六號
    公  訴  人  臺灣高雄地方法院檢察署檢察官
    被      告  甲○○
    指定辯護人  本院公設辯護人丙○○
右列被告因違反槍砲彈藥刀械管制條例案件，經檢察官提起公訴（八十九年度偵字第
二四五一一號），本院判決如左：
    主  文
甲○○連續未經許可，製造其他可發射子彈具有殺傷力之改造手槍，累犯，處有期徒
刑伍年肆月，併科罰金新台幣貳拾萬元，罰金如易服勞役，以罰金總額與陸個月之日
數比例折算。扣案如附表所示槍械參支（均含彈匣壹個，槍枝管制編號：0000000000
號、0000000000號、0000000000號）、子彈參顆、附表第五、六項之改造槍械工具、
書籍等均沒收。又未經許可，持有刀械，累犯，處有期徒刑肆月，蝴蝶刀壹把沒收。
應執行有期徒刑伍年陸月，併科罰金新台幣貳拾萬元，罰金如易服勞役，以罰金總額
與陸個月之日數比例折算。扣案如附表所示槍械參支（均含彈匣壹個，槍枝管制編號
：0000000000號、0000000000號、0000000000號）、子彈參顆、附表第五、六項之改
造槍械工具、書籍等、蝴蝶刀壹把等均沒收。
    事  實
一、甲○○有違反麻醉藥品管理條例、違反商標法、電信法等前科，素行不佳，其於
    八十六年間因違反商標法、電信法等案件，經本院於八十七年三月六日各判處有
    期徒刑三月、四月並定執行刑為有期徒刑六月，不服上訴，經台灣高等法院高雄
    分院八十七年十一月三日為上訴駁回確定，八十八年一月十二日送監執行，八十
    八年七月十一日執行完畢，不知悔悟。
二、甲○○未經許可，基於改造玩具手槍、土造子彈之概括犯意，擅自於民國八十九
    年七、八月間起迄同年九月間止，先以到高雄市○○路夜市及高雄市○○路原大
    統百貨公司旁之原宿廣場商店等處購買一比一比例之玩具道具槍，再到附近有販
    賣鋼管之商店購買鋼管、銅條等物，並購買改造槍彈所需用之砂輪機、鑽床等如
    附表第五、六項所示之工具，而後在其高雄市○○區○○路五十六巷五號住處地
    下室，以銼刀、砂輪機等工具，將槍管修試成型，再放入並核對槍管尺寸，依此
    程序而製作改造完成槍枝，如附表第一、二、三項所示之改造點四五手槍、改造
    貝槍瑞塔手槍、改造海盜式掌心雷各一支（均含彈夾一個），另子彈則依所購之
    子彈殼將銅條磨成圓錐狀成彈頭再黏貼於彈殼上。以此方式改造成有殺傷力、可
    發射金屬或子彈之槍枝三支及具殺傷力之子彈計有四顆。又於八十八年七月間左
    右某日，在高雄市○○路附近某市場內，購買蝴蝶刀一把，未經許可而無故持有
    之。嗣於同年十月三十日凌晨一時三十分許，為警於其高雄市○○區○○路一四
    ０巷八號居所四樓房間內當場查獲，並扣得其所有如附表所示之改造四五手槍、
    改造貝瑞塔手槍、改造海盜式掌心雷等各一支（均含彈夾一個）、改造子彈四顆
    、改造子彈半成品一批（計五十七顆）、改造槍管四枝、改造槍械工具一批、槍
    砲原理手冊一本及上開管制之蝴蝶刀一支。同日凌晨四時許，經甲○○之同意，
    由甲○○帶同警方至高雄市○○區○○路五十六巷五號其住處地下室工作室內並
    起獲扣得小型鑽床一台、砂輪機一台、手工電鑽一台、改造槍管半成品一批、虎
    頭鉗二台、銼刀二支、銅條一批、游標尺一支、改造長槍半成品一支、改造槍械
    書籍二本、鐵鎚二支等物。
二、案經高雄市政府警察局報請台灣高雄地方法院檢察署檢察官偵查起訴。
    理  由
一、訊據被告甲○○固坦承於右揭時、地因持有改造之槍枝、子彈及蝴蝶刀、改造工
    具、書籍等遭查獲之事實，惟矢口否認有改造前開三把槍械及子彈以及非法持有
    管制刀械之犯行，辯稱：我到大統原宿廣場附近買一把貝瑞塔型玩具手槍，並附
    贈子彈及槍砲原理手冊，回家後我將阻鐵取出，只改造一把，至於其他槍枝我沒
    改造，另外之槍械及工具是八十九年三月間，在我家停車車庫旁撿到，我把他們
    留下，我父親要我丟掉，我沒丟，銼刀、虎頭鉗、鑽床等物是作音響用，與改造
    槍械無關，而蝴蝶刀是好看，無殺傷力云云。經查：
  （一）右揭被告如何改造槍、彈之事實，已據被告於警訊時供承：「我幫吳再吉改
        造子彈為八釐米手槍所用之子彈，... 因吳再吉有拿二個彈殼做樣本... 我
        在八十九年七、八月間開始改造槍枝，.... .我到模型店購買一比一比例之
        玩具槍，再到鋼管店購買鋼管、銅條等物，並購買改造槍彈所需用之砂輪機
        ：鑽床等做工具，以銼刀、砂輪機、將槍管修試成型，再放入槍管核對尺寸
        而製作改造完成槍械，另子彈則依所購之模型槍子彈殼將銅條磨成圓錐狀成
        彈頭再黏貼於彈殼上... 」等語；及於檢察官偵訊時供述：「改造四五手槍
        是自己摸索改造的，八十九年七、八月間於我家中，因當兵時有拿過四五手
        槍，... 改造九○手槍是八十九年九月中在家裡自己動手改造... 改造子彈
        成品、半成品槍砲原理手冊、改造工具等一批等都是我買玩具手槍時附贈的
        ... 」等語不諱。雖被告就附表第三項之掌心雷手槍如何加以改造或改造之
        時間等並未供明，且就子彈部份則避重就輕供稱係「改造子彈成品四顆、半
        成品五十七顆、改造槍管四支、改造槍械工具、槍砲手冊原理等都是購買玩
        具槍時附贈」云云，然被告既於警訊時已坦認查扣之手槍、子彈均係其所改
        造，又於檢察官偵訊時坦承自八十九年七、八月迄九月間有改造槍械之行為
        ，已如前述，並有如事實欄所載之手槍、子彈等物扣案暨相片六張在卷足憑
        。顯見其改造槍械係經數個獨立之行為而製成。觀被告係於同時間內在其住
        居處遭查獲藏放大批改造之工具、改造完成之槍、彈成品據殺傷力、及半成
        品、槍械改造書籍等物，並參酌被告自承在高工是學機工科，對改造槍械有
        興趣，當兵時是兵工等情，堪認被告附表第三項之掌心雷手槍及已製造完成
    子彈成品四顆等均係其於同上時段內所改造完成無疑，況被告遭查獲之子彈
        半成品有五十七顆，改造已成而具殺傷力之子彈則有四顆，若謂槍械模型商
        店竟會出售具殺傷力之子彈或未改造完成之半成品子彈給客人而不懼警方追
        查，實亦難想像，另證人吳再吉於警訊時否認教唆被告製造槍械，經查，尚
        無證據可認該二人有何犯意連絡，然被告有自行製作並持有槍械、子彈此犯
        行，應可認定。
  （二）証人即承辦本案之高雄市政府警察警員乙○○於本院調查時到庭結証稱：「
        查獲當日原是在查吳再吉汽車竊盜案，他供稱甲○○新光路那邊有藏槍，晚
        間來不及請搜索票，所以等到半夜，甲○○與友人喝酒回來，... 他說四樓
        他沒有鑰匙....，我們在該床鋪邊小矮櫃底下查獲三把槍及一些工具，我們
        又到鹽埕區他戶籍住宅之地下室，整個都是他的工作室，查獲改裝之大批工
        具，... 電鑽、砂輪機等物應是改造槍械用之工具，被告家人都住鹽埕區，
        查獲後被告就合作承認是對改造有興趣，並在鹽埕區家中地下室改造等語等
        語」，核與被告警、偵訊之自白相符，足認被告確實有以上開砂輪機等工具
        以製作改造槍械子彈之行為，堪可認定。
  （三）被告於本院訊問時雖避就而供述僅改造貝瑞塔那支手槍而已，就其他槍械成
        品、半成品則或辯稱「我在八十九年三月間在我家停車車庫旁撿到，我把他
        們留下來，我父親要我丟掉云云」（本院九十年二月十九日筆錄）；或辯稱
        「我父親在垃圾箱旁撿到，車庫那裡的垃圾箱，我父親倒垃圾看到，他拿給
        我要我丟掉」云云（本院九十年三月七日筆錄），就何人拾撿所稱已有矛盾
        ，況如係在垃圾箱發現，則直接丟棄於垃圾箱即可，何須拾獲後再要求被告
        拿去丟掉，如此迂迴複雜？被告為何未於警訊及檢察官偵訊時均無提及？經
        本院訊以其父親何人時，則稱去年六月左右因癌症死去，再訊其何人可以證
        明係其父親拾撿時，則稱其哥哥有在旁邊，本院再訊問其哥哥住所及年籍時
        ，被告則又改稱其哥哥不知情，（見本院九十年四月十一日筆錄）。被告畏
        罪詞窮、顯而易見；其避就圖卸，實無足採。
  （四）被告坦承於高雄市○○路附近跳蚤市場購買而持有蝴蝶刀一把，詳細日期忘
        記，雖供稱觀賞用云云，然查，按蝴蝶刀，業經內政部警政署於八十一年八
        月十日，以台內警字第八一八二二八一號函公告為管制之刀械，而扣案之蝴
        蝶刀，經送鑑定比對結果，確屬蝴蝶刀為管制之刀械，有高雄市政府警察局
        九十年四月二十六日九十高市警保字第一五五九二號鑑驗報告書在卷可查，
        ，其持有該蝴蝶刀亦屬明確，並有蝴蝶刀一把扣押足證，被告未經許可，持
        有管制刀械之犯行，亦堪認定。
  （五）扣案送鑑之(1)○點四五手槍一支（槍枝管制編號：0000000000）認係仿ＧＯ
        ＬＴ廠半自動手槍製造之金屬玩具手槍更換金屬土造槍管改造而成之改造手
        槍，機械性能良好，可擊發適用子彈，認具殺傷力。(2)貝瑞塔手槍一支（槍
        枝管制編號：0000000000）認係由仿ＢＥＲＥＴＴＡ廠半自動手槍製造之金
        屬玩具手槍更換土造金屬槍管改造而成之改造手槍，機械性能良好，可擊發
        適用子彈，認具殺傷力。(3)掌心雷手槍一支（槍枝管制編號：0000000000）
        認係仿德林吉雙管手槍製造之金屬玩具手槍，車通槍管內阻鐵改造而成之改
        造手槍，機械性能良好，可擊發適用子彈，認具殺傷力。(4)子彈四顆，認係
        由土造金屬彈殼加裝約直徑九ＭＭ金屬彈頭改造而成，經採樣一顆試射，可
        擊發，認具殺傷力。此有內政部警政署刑事警察局八十九年十一月六日刑鑑
        字第一七八八七四號鑑驗通知書一紙在卷足考。再揆諸上述各節，綜合觀察
        判斷，被告就右揭改造槍枝、子彈之時間、地點、改造之方法、工具等均已
        於警訊及偵查中詳實供述，除有如前述之改造手槍三把暨各含彈匣一個、子
        彈四顆外，更有改造子彈半成品一批（計五十七顆）、改造槍管四枝、改造
        槍械工具一批、槍砲原理手冊一本、鑽床一台、砂輪機一台、手工電鑽一台
        、改造槍管半成品一批、虎頭鉗二台、銼刀二支、銅條一批、游標尺一支、
        改造長槍半成品一支、改造槍械書籍二本、鐵鎚二支等物扣案足憑，被告改
        造槍彈部分事証明確，犯行洵堪認定。
二、核被告所為，係犯槍砲彈藥刀械管制條例第十一條第一項未經許可製造其他可發
    射子彈具有殺傷力槍枝罪、同法第十二條第一項未經許可製造子彈罪以及同法第
    十四條第三項之未經許可持有刀械罪。公訴人認被告係犯槍砲彈藥刀械管制條例
    第十條第一項未經許可擅自改造模型槍及第十二條第一項、第五項之未經許可製
    造子彈未遂罪。惟查上開槍械既經鑑定屬於其他可發射子彈具有殺傷力之槍枝，
    且子彈亦具殺傷力，起訴法條容有未洽，本院於不妨害社會事實認定同一性下，
    應予變更起訴法條。被告持有經改造槍枝、子彈之低度行為，均已為製造槍枝、
    子彈之高度行為所吸收，均不另論罪。被告先後多次改造槍枝、子彈之犯行，均
    時間緊接，犯罪構成要件相同，顯均係基於概括犯意反覆為之，為連續犯，應各
    論以一罪，並均加重其刑。被告所犯連續製造槍枝及製造子彈罪，係一行為觸犯
    數罪名，為想像競合犯，應從一重之連續製造槍枝罪論處。被告所犯連續製造槍
    枝、未經許可持有刀械上開二罪，罪名不同，犯意各別，應分論併罰。又被告前
    有如事實欄所載之犯罪科刑及執行情形，此有臺灣高雄地方法院檢察署刑案資料
    查註記錄表在卷可稽，其受有期徒刑執行完畢後，五年內再犯本件有期徒刑以上
    刑之罪，為累犯，依法加重其刑。爰審酌被告已有前科，於犯罪後未能全然坦承
    悔過，猶飾卸其詞，難認已生悛悔之意，惟其犯罪之動機係因在學時對機械方面
    頗具興趣、並無擁槍自重犯案之意，其犯罪目的尚非惡劣、手段亦非兇殘、及其
    智識程度、改造槍彈之數量等一切情狀，分別量處如主文所示之刑，罰金部分並
    諭知以罰金總額與六個月之日數比例折算，並定其應執行刑，用資懲儆。扣案如
    附表所示第一、二、三、四項（不包括鑑驗已擊發滅失之子彈一顆）為具殺傷力
    之槍、彈，以及蝴蝶刀一把均為違禁物，應依刑法三十八條第一項第一款之規定
    宣告沒收。另扣案如附表第五、六項之改造子彈半成品一批（計五十七顆）、改
    造槍管四枝、改造槍管半成品一批、改造長槍半成品一支（槍管雖係槍砲之主要
    組成零件，但被告係購買銅管等物並用以修試槍管成型，製造槍管主要零件其目
    的係為完成槍枝之製造，故製造槍管應為製造槍械之部份行為而吸收於內，同理
    ，已著手而尚未完成之改造子彈半成品亦屬製造過程而生，亦應於製造行為所吸
    收，不另論處）改造槍械工具一批、槍砲原理手冊一本、鑽床一台、砂輪機一台
    、手工電鑽一台、虎頭鉗二台、銼刀二支、銅條一批、游標尺一支、改造槍械書
    籍二本、鐵鎚二支，均係被告所有供犯罪所用之物，均依刑法第三十八條第一項
    第二款之規定宣告沒收。至於具殺傷力之子彈一顆，業經擊發滅失；並非違禁物
    ，自無庸為沒收之宣告。併此敘明。
三、按槍砲彈藥刀械管制條例第十九條第一項規定：「犯第七條、第八條、第十條、
    第十一條、第十二條第一項至第三項、第十三條第一項至第三項之罪，經判處有
    期徒刑者，應於刑之執行完畢或赦免後，令入勞動場所，強制工作，其期間為三
    年。」此項規定不問對行為人有無預防矯治其社會危險性之必要，一律宣付強制
    工作三年，限制其中不具社會危險性之受處分人之身體、自由部分，其所採措施
    與所欲達成預防矯治之目的及所需程度，不合憲法第二十三條所定之比例原則。
    犯上開條例第十九條所定之罪，不問對行為人有無預防矯治其社會危險性之必要
    ，一律宣付強制工作三年之部分，與本解釋意旨不符，應自本解釋公布之日起不
    予適用，司法院大法官會議於八十七年十二月十八日著有釋字第四七一號解釋可
    資參照。查本件被告雖犯有槍砲彈藥刀械管制條例第十一條第一項、第十二條第
    一項之製造槍、彈罪，然被告僅係改造玩具手槍及子彈，未有證據證明持以犯案
    或曾有販賣，未生有社會危險性，亦難認具有犯罪之習慣或以犯罪為常業或因遊
    蕩或懶惰成習而犯罪之情事，況其改造上開手槍及子彈之行為，業經本院判處有
    期徒刑五年四月，併科罰金新台幣二十萬元，已足以達到預防其再犯之特別目的
    ，本院認對被告無再施以強制處分以預防矯治其社會危險性之必要，依據上開司
    法院大法官會議解釋，並無槍砲彈藥刀械管制條例第十九條第一項及刑法第九十
    條規定之適用，故不併予宣告於刑之執行完畢或赦免後，令入勞動場所，強制工
    作，附此敘明。
四、至於公訴人雖於起訴書犯罪事實欄提及被告遭查扣變造之柯建印機車駕照一張，
    並於證據並所犯法條欄提及被告對犯罪事實供承不諱，犯有刑法第二百十二條之
    罪云云，惟本院查：檢察官之起訴書依其記載方式係指遭查扣變造之駕照。惟僅
    提及被告有遭查扣之結果，而就被告於何時、何地、如何或有無變造或行使或僅
    持有變照之駕照等之犯罪人、事、時、地、物等均無一語提及，尚難認僅於事實
    欄提及有扣得此物而即可認已在起訴事實之範圍，又論罪法條亦與該社會事實有
    無經過起訴並無直接關連，本院認該部份不在起訴範圍，依不告不理原則，即不
    得加以審判，應由公訴人另行處理，併此敘明。
據上論斷，應依刑事訴訟法第二百九十九條第一項前段、第三百條，槍砲彈藥刀械管
制條例第十一條第一項、第十二條第一項、第十四條第三項、刑法第十一條前段，第
四十二條第三項、第四十七條、第五十一條第五款、第三十八條第一項第一款、第二
款，罰金罰鍰提高標準條例第一條前段、第二條，判決如主文。
本案經檢察官高嘉惠到庭執行職務。
中    華    民    國      九十      年       五       月      三十      日
                                台灣高雄地方法院刑事第三庭
                                    審判長法  官  宋明中
                                          法  官  李淑惠
                                          法  官  簡志瑩
右正本證明與原本無異。
如不服本判決，應於判決送達後十日內，向本院提出上訴狀。
                                          書記官  林宜正
中    華    民    國      九十      年       五       月     三十一     日
 附表
 一、送鑑○點四五手槍一支（槍枝管制編號：0000000000）認係仿ＧＯＬＴ廠半自
     動手槍製造之金屬玩具手槍更換金屬土造槍管改造而成之改造手槍，機械性能
     良好，可擊發適用子彈，認具殺傷力。
 二、送鑑貝瑞塔手槍一支（槍枝管制編號：0000000000）認係由仿ＢＥＲＥＴＴＡ
     廠半自動手槍製造之金屬玩具手槍更換土造金屬槍管改造而成之改造手槍，機
     械性能良好，可擊發適用子彈，認具殺傷力。
 三、送鑑掌心雷手槍一支（槍枝管制編號：0000000000）認係仿德林吉雙管手槍製
     造之金屬玩具手槍，車通槍管內阻鐵改造而成之改造手槍，機械性能良好，可
     擊發適用子彈，認具殺傷力。
 四、送鑑子彈四顆，認係由土造金屬彈殼加裝約直徑九ＭＭ金屬彈頭改造而成，經
     採樣一顆試射，可擊發，認具殺傷力。
 五、改造子彈半成品一批（計五十七顆）、改造槍管四枝、改造槍械工具一
     批、槍砲原理手冊一本（高雄市○○區○○路一四０巷八號四樓房間小矮櫃
     下所查扣）。
 六、(1)鑽床一台、(2)砂輪機一台、(3)手工電鑽一台、(4)改造槍管半成品一批、(5)虎
     頭鉗二台、(6)銼刀二支、(7)銅條一批、(8)游標尺一支、(9)改造長槍半成品一支
     、(10)改造槍械書籍二本、鐵鎚二支。（高雄市○○區○○路五十六巷五號住處
     之地下室所查扣）


司法院資訊處製作；財團法人民間司法改革基金會備份。
